【裁判字號】    99,訴,1555
【裁判日期】    990915
【裁判案由】    損害賠償
【裁判全文】
臺灣台中地方法院民事判決  99年度訴字第1555號
原      告  甲○○
            乙○○
            丙○○
            丁○○
            辛○○
            庚○○○
            己○○○
被      告  戊○○
上列當事人間請求損害賠償事件，經本院於民國99年9月1日言詞
辯論終結，判決如下：
    主  文
被告應給付原告甲○○新台幣參拾參萬玖仟陸佰元、原告乙○○
新台幣玖拾萬捌仟肆佰元、原告丙○○新台幣拾伍萬玖仟捌佰元
、原告丁○○新台幣參拾參萬玖仟陸佰元、原告辛○○新台幣參
拾參萬玖仟陸佰元、原告庚○○○新台幣肆拾萬元、原告己○○○新台幣玖萬元，及均自民國九十九年四月三十日起至清償日止
，按週年利率百分之五計算之利息。
訴訟費用由被告負擔。
    事實及理由
壹、程序方面：
  一、按訴狀送達後，原告不得將原訴變更或追加他訴，但減縮
      應受判決事項之聲明者，不在此限，民事訴訟法第255條
      第1項第3款定有明文。查原告原起訴請求被告給付原告甲○○新台幣（下同）360,000元、原告乙○○960,000元、
      原告丙○○180,000元、原告丁○○360,000元、原告辛○○360,000元、原告庚○○○400,000元、原告己○○○90
      ,000元，及均自起訴狀繕本送達翌日起至清償日止，按週
      年利率5％計算之利息；嗣於訴狀送達後之民國99年9 月1
      日言詞辯論期日，減縮訴之聲明為被告應給付原告甲○○
      339,600元、原告乙○○908,400元、原告丙○○159,800
      元、原告丁○○339,600元、原告辛○○339,600  元及均
      自起訴狀繕本送達翌日起至清償日止，按週年利率5％計
      算之利息；核原告前揭所為訴之變更，係屬減縮應受判決
      事項之聲明，揆諸前開規定，自應准許。
  二、本件被告，未於言詞辯論期日到場，核無民事訴訟法第38
      6條各款所列情形，爰依原告之聲請，由其一造辯論而為
      判決。
貳、實體方面：
  一、原告主張：被告明知自己經濟狀況不穩定，無能力支付合
      會得標者之會金，竟自96年4月5日起至97年12月5日止，
      任會首成立四組合會，被告為詐得合會會員款項，竟以虛
      列綽號會員名單，冒標合會會金，致其他活會會員無法得
      標，被告冒標行為致原告受有財產上損害，原告等7人爰
      依民法第184條第1條之規定，提起本件訴訟等語，並聲明
      請求：如主文所示。
  二、被告方面：被告未於言詞辯論期日到場，亦未提出準備書
      狀作何聲明或陳述。
參、兩造不爭執事項：
    被告因犯詐欺罪嫌，經臺灣臺中地方法院檢察署檢察官起訴
    （案號：98年度偵緝字第2482號），並經本院刑事庭判處有
    期徒刑1年10月（案號：99年度易字第1108號）。
肆、法院得心證之理由：
  一、按因故意或過失，不法侵害他人之權利者，負損害賠償責
      任。故意以背於善良風俗之方法，加損害於他人者亦同。
      民法第184條第1項定有明文。
  二、查被告於96年4月上旬某日邀集包括原告庚○○○在內等
      會員成立合會並擔任會首（下稱第1合會），會期自96年4
      月5日起至97年12月5日止，會款每會份每月20,000元，採
      內標制（約定底標為1,200元，未得標之活會會員，除首
      期合會金應繳納20,000元外，其餘各期每月應繳納20,000
      元扣除得標利息後之金額），於每月5日13時，在被告所
      經營、位於臺中縣烏日鄉○○村○○街17號之美髮院（下
      稱上址開標地點），由被告主持開標。原告庚○○○形式
      上係以其女婿林佐勳之名義登記會員，實際上係由原告庚○○○參與並出資。被告接續於96年5月5日起之每月5日
      各次開標當日，均向原告庚○○○等尚未得標之活會會員
      佯稱已由其他活會會員以底標1,200元之標息得標，致原
      告庚○○○陷於錯誤，將各次之會款交付被告，原告庚○○○遭詐騙金額合計339,600元[計算式：20,000+17×（
      20,000-1,200）=339,600]。
  三、又被告於96年6月上旬某日邀集包括原告丙○○、丁○○
      、辛○○、甲○○、乙○○等人在內會員成立合會並擔任
      會首（下稱第2合會），會期自96年6月10日起至98年2月
      10日止，會款每會份每月20,000元，採內標制（約定底標
      為1,200元，未得標之活會會員，除首期合會金應繳納
      20,000元外，其餘各期每月應繳納20,000元扣除得標利息
      後之金額），於每月10日13時，在上址開標地點，由被告
      主持開標，致原告丙○○、丁○○、辛○○、甲○○、乙○○均陷於錯誤而參加第2合會，其中原告丁○○、辛○○、甲○○、乙○○並均於96年6月10日，在上址開標地
      點，將首期會款即一會份為20,000元，交付被告；且被告
      接續於96年7月10日起之每月10日各次開標當日，均向原
      告丙○○、丁○○、辛○○、甲○○、乙○○等尚未得標
      之活會會員佯稱已由其他活會會員以底標1,200元之標息
      得標，致原告丙○○、丁○○、辛○○、甲○○、乙○○
      均陷於錯誤，將各次之會款交付被告，原告丙○○遭詐騙
      金額合計159,800元[計算式：17×（20,000-1,200）÷2
      ＝159,800]；原告丁○○、辛○○、甲○○遭詐騙金額合
      計均各為339,600元[計算式：20,000+17×（20,000-1,20
      0）=339,600]；乙○○遭詐騙金額合計679,200元[計算式
      ：20,000+17×（20,000-1,200）×2=679,200]。
  四、被告另於96年6月中旬某日邀集包括原告廖楊金寶、庚○○○等人在內會員成立合會並擔任會首（下稱第3合會）
      ，會期自96年6月20日起至98年2月20日止，會款每會份每
      月5,000元，採外標制（約定底標為200元，未得標之活會
      會員每月應繳納5,000元之會款，得標之死會會員則繳交
      5,000元加上得標後之金額），於每月20日13時，在上址
      開標地點，由被告主持開標，致原告廖楊金寶、庚○○○
      均陷於錯誤而參加第3合會，並均於96年6月20日，在上址
      開標地點，將首期會款即一會份為5,000元，交付被告，
      被告接續於96年7月20日起之每月20日各次開標日期，均
      向原告廖楊金寶、庚○○○等尚未得標之活會會員佯稱已
      由其他活會會員得標，致原告廖楊金寶、庚○○○均陷於
      錯誤，將各次之會款交付被告，原告廖楊金寶、庚○○○
      遭詐騙金額合計均各為90,000元[計算式：18×5,000=90,
      000]。
  五、被告復於97年9月上旬某日邀集包括原告乙○○等人在內
      會員成立合會並擔任會首（下稱第4合會），會期自97年9
      月5日起至99年5月5日止，會款每會份每月20,000元，採
      內標制（約定底標為1,200元，未得標之活會會員，除首
      期合會金應繳納20,000元外，其餘各期每月應繳納20,000
      元扣除得標利息後之金額），於每月5日13時，在上址開
      標地點，由被告主持開標，致原告乙○○陷於錯誤而參加
      第4合會，原告乙○○並於97年9月5日，在上址開標地點
      ，將首期會款即一會份為20,000元，交付被告，被告接續
      於97年10月5日起之每月5日各次開標當日，向原告乙○○
      等尚未得標之活會會員佯稱已由其他活會會員以底標1,20
      0元之標息得標，致原告乙○○陷於錯誤，將各次之會款
      交付被告，原告乙○○遭詐騙金額合計229,200元[計算式
      ：20,000+3×（20,000-1,200）×3=229,200]。此經本院
      依職權調閱臺灣臺中地方法院檢察署98年度偵字第10596
      號偵查卷內所附上開四組合會會單4紙、上址標會地點相
      片3張及臺灣臺中地方法院99年度易字第1108號刑事判決
      卷內所附簡式審判筆錄附卷可稽；且被告已於相當時期受
      合法通知，卻未於言詞辯論期日到場，亦未提出書狀作何
      爭執，依民事訴訟法第280條第3項準用同條第1項之規定
      ，視同已對原告主張之事實自認，自應認為原告主張之事
      實為真正。足認本件被告係會首召集系爭合會，然佯以其
      他會員名義冒標，使原告陷於錯誤而將各該次應繳納之會
      款交付被告，受有損害，自屬以背於善良風俗之方法，加
      損害於他人之行為，且其所為與原告等7人所受財產利益
      之損害間具有相當因果關係，原告依侵權行為之規定，請
      求被告負損害賠償責任，即屬有據。另原告庚○○○所受
      損害共計429,600元，僅一部請求被告給付400,000元，剩
      餘29,600元則保留於第3合會所受損害部分。從而，原告
      等7人請求被告應給付原告甲○○339,600元、原告乙○○
      908,400元、原告丙○○159,800元、原告丁○○339,600
      元、原告辛○○339,600元、原告庚○○○400,000元、原
      告己○○○90,000元，及均自起訴狀繕本送達翌日起至清
      償日止，按週年利率5％計算之利息，應屬有據。
  六、綜上所述，原告以被告冒標行為致其等所受損害，請求被
      告賠償，於法有據。原告請求被告應給付原告甲○○339,
      600元、原告乙○○908,400元、原告丙○○159,800元、
      原告丁○○339,600元、原告辛○○339,600元、原告庚○○○400,000元、原告己○○○90,000元，及自99年4月30
      日（即起訴狀繕本送達翌日）起至清償日止，按週年利率
      5% 計算之利息，為有理由，應予准許。
伍、本件事證已明，兩造其餘攻擊防禦方法及所提之證據，經審
    酌後，核與本件之結論不生影響，爰不一一論駁，附此敘明
    。
陸、結論：
    本件原告之訴為有理由，依民事訴訟法第385條第1項前段、
    第78條，判決如主文。
中    華    民    國    99    年    9     月     15    日
                  民事第三庭  法  官  曹宗鼎
上正本係照原本作成。
如對本判決上訴，須於送達後20日內向本院提出上訴狀。
中    華    民    國    99    年    9     月     15    日
                              書記官

司法院資訊處製作；財團法人民間司法改革基金會備份。
